臺灣高等法院臺中分院刑事判決　　　　　民國九十二年度上更(一)字第九八號
　　上　訴　人　臺灣臺中地方法院檢察署檢察官
　　上　訴　人
　　即　被　告　壬○○
　　　　　　　　辰○○
　　右二人共同
　　選任辯護人　方文獻
右上訴人因常業詐欺等案件，不服臺灣臺中地方法院中華民國九十年五月三十日第一
審判決（民國八十八年度易字第三六四八號，起訴案號：臺灣臺中地方法院檢察署民
國八十八年度偵字第六一○四、六六六二、七○四七號），提起上訴，經判決後，由
最高法院發回更審，本院判決如左：
    主　　  文
原判決關於詐欺部分撤銷。
壬○○、辰○○共同連續意圖為自己不法之所有，以詐術使人將本人之物交付，各處
有期徒刑壹年陸月。
    事  　　實
一、壬○○、辰○○夫妻二人，在台中市○○街八四巷十六號設立普願佛堂，於八十
    四年八月間搬遷至臺中市北屯區三光巷三八之六號處更名為普願精舍，以供其個
    人及其餘信眾頌經修佛使用，並於八十五年間，在上址成立「臺中市普願慈悲協
    會」，該協會由辰○○擔任理事長、壬○○擔任總幹事，壬○○、辰○○二人於
    經營上揭普願佛堂、普願精舍，及擔任上揭協會理事長、總幹事期間，並由壬○○提供其個人於臺中市第三信用合作社（已改制為臺中市三信商業銀行）第二六
    九○八─二號、及壬○○向不知情之信眾李安群，借得之同上揭銀行第三○六六
    ○六號、第三三八一七─七號帳戶，以供至該精舍與協會參拜之信眾捐款使用；
    而壬○○、辰○○二人，以修佛為其志業，原應本於上揭精舍及協會設立宗旨渡
    化眾生、救濟貧困，惟其二人竟均意圖為自己不法之所有，基於共同概括之犯意
    聯絡，以假藉興建佛堂、或信眾有死劫之虛偽事由，向信眾乙○○、丑○○（即
    楊宛芸）、寅○○、庚○○、己○○等人佯稱，須捐贈款項予上揭精舍或協會，
    以得改運、或超脫、或得子、或事業順利、迴避死劫等，其情形如下：
  Ａ：乙○○、丑○○之部分：
　　(1)於八十二、三年間，辰○○於丑○○至該佛堂參拜時，即帶同丑○○至該精舍
七樓處，對丑○○佯稱，該精舍之一至七樓要設道場，七樓並要作藥師佛寶殿
      ，該藥師佛寶殿之藥師佛金身，發心功德可為回向等，致使丑○○不疑有他，
      陷於錯誤，而交付發票人為乙○○、付款銀行為台中三信、票號000000
      0號、面額新台幣（下同）二萬元之支票，存入壬○○台中三信帳戶。
　　(2)於八十三、四年間，乙○○與丑○○二人仍無子息，至上揭精舍摩拜請示，辰
      ○○即再對其二人佯稱，因其二人福報不夠，所以丑○○未能懷孕得子，尚需
      多修福布施，使丑○○不疑有他，誤信為真，而分別交付台中三信、票號00
      00000號、面額十四萬一千元、八十五年四月十八日期；台中三信、票號
      0000000號、面額二萬一千元、八十五年七月十二日期之支票二紙，以
      購買該精舍五樓地藏王菩薩、苻法爐、及參與辰○○於該精舍內主辦之水陸大
      法會。
　　(3)再於八十五年間，辰○○向丑○○佯稱，丑○○生下之小孩與父親乙○○無緣
      ，若小孩生下來，乙○○就會死掉，因該二人都屬牛相剋，王不應見王，無緣
      只好結法緣，小孩是要來替乙○○修行，要等父親福報俱足才會投胎，丑○○
      需繼續佈施修福作功德給小孩，等福報俱足，自能滿願，就會順利懷孕生子，
      丑○○之前二次流產，是因菩薩指點，幫丑○○將二個女兒的緣轉調，所以才
      比較慢懷孕等；迄於八十五年三月二十九日，丑○○經驗孕結果，得知已經懷
      孕，辰○○要求丑○○要還願，並求普巴金剛安胎，發心作藥叉大將以還求子
      懷孕之願，丑○○即先後交付台中三信、票號0000000號、面額十萬元
      、八十五年三月二十九日期；台中三信、票號0000000、面額十四萬元
      、八十五年七月十六日期之支票二紙予辰○○。
  Ｂ：寅○○、庚○○之部分：
　　(1)寅○○與壬○○為兄弟關係，於八十二年四月十六日，寅○○因有婚外情，其
      配偶庚○○前往上揭佛堂參拜請示，辰○○則趁庚○○急於求取解決寅○○之
      婚外情，而慌亂無助之機會，對庚○○佯稱，如要解決寅○○之婚外情，就要
      化轉夫之逆外情緣，要發心捐贈該精舍內價格一百萬元之北方大柱，即可解決
      ，致使庚○○不疑有他，陷於錯誤，而交付票號ＴＢ00000000號、面
      額二十萬元、八十三年九月三十日期之支票一紙予辰○○夫婦。
　　(2)於八十三年七月十日，寅○○、庚○○夫妻二人，於住處內所供養菩薩之香爐
    起火燃燒，而至上揭佛堂請教辰○○，辰○○則藉機對其二人佯稱，菩薩指點
      其二人供養共價六十萬元之阿彌陀佛金身一只，致使寅○○、庚○○二人不疑
      有他，陷於錯誤，而交付票號ＴＢ0000000號、面額二十萬元、八十三
      年十一月三十日期之支票一紙。
　　(3)八十三年八月二十三日，因寅○○事業不順遂，庚○○前至該佛堂領佛參拜，
      辰○○則藉機對庚○○佯稱：感應至菩薩指點庚○○與寅○○二人應為無相佈
      施，要發心捐贈普願精舍之匾額，致使庚○○、寅○○二人不疑有他，陷於錯
      誤，於八十三年十月六日，匯款二十萬元至壬○○台中三信二六九○八二號帳
      戶內；並交付票號ＴＢ0000000號、面額二十萬元、八十三年十二月三
      十一日期；票號ＴＢ0000000號、面額二十萬元、八十四年一月三十一
      日期之支票二紙。
　　(4)八十二、三年間，辰○○向寅○○佯稱，要購買臺中市三光巷之房屋，作為普
      願精舍之道場使用，需要一筆定金，要由寅○○發心，致使寅○○不疑有他，
      陷於錯誤，而交付票號ＴＢ0000000號、面額六十萬元、八十二年六月
      三十日期；票號ＴＢ0000000號、面額五十萬元、八十二年七月十日期
      ；票號ＴＢ0000000號、面額五十萬元、八十二年九月十日期支票三紙
      。
　　(5)於八十三年間，辰○○對寅○○、庚○○二人佯稱，經菩薩指點，需由寅○○
      、庚○○二人發心捐贈臺中市三光巷五十弄一之二號五樓共價八百萬元之房屋
      供為道場使用，否則會有死劫等，致使寅○○、庚○○二人不疑有他，陷於錯
      誤，於八十三年十二月五日，匯款三百萬元至壬○○台中三信上開帳戶內；並
      陸續交付票號ＴＢ0000000號、面額四十萬元、八十五年十日期；票號
      ＴＢ0000000號、四十萬元、八十五年十一月五日期；票號ＴＢ000
      00000號、十萬元、八十六年五月三十一日期之支票三紙。辰○○二人則
      於收受後，並未供為購買上揭道場用地使用。
　　(6)於八十四年十一月十一日，因寅○○經營事業不順遂，庚○○前至上揭精舍禮
      佛參拜，辰○○則藉機對庚○○佯稱，經菩薩指示，庚○○會有災厄，要化解
      逆境，需發心捐贈該精舍之大柱，致使庚○○、寅○○二人不疑有他，陷於錯
      誤，而由寅○○交付票號ＴＢ二一四二入九三號、面額四十萬元、八十五年八
      月五日期；票號ＴＢ0000000號、四十萬元、八十五年九月五日期之支
      票二紙。
　　(7)另於八十二年至八十六年間，辰○○於寅○○、庚○○二人至該精舍禮佛參拜
      時，對寅○○、庚○○二人佯稱：將來會有不利之事情發生，或所生之小孩考
      試如果要順利，須要點燈與供萬佛，始可消災解厄等語，致使寅○○、庚○○
      二人不疑有他，陷於錯誤，而在該精舍內點法輪常轉富貴吉祥燈、法輪常轉萬
      事如意燈，並供奉萬佛，交付票號ＴＢ二一四二入九二號、面額四十萬元、八
      十五年七月五日期；票號ＡＴ0000000號、面額八萬五千元、八十七年
      八月三十日期之支票二紙。
　Ｃ：己○○之部分：
　　(1)於七十九年間，己○○因所經營之生意不順遂、夫妻失和、其子身體欠佳，而
      前至該精舍禮佛參拜時，壬○○、辰○○二人即藉機對己○○佯稱，經由佛祖
      之指示，上揭情事係因有陰霾跟隨著而致，需要發心捐贈精舍內之器物，始得
      超脫，致使己○○不疑有他，陷於錯誤，而捐贈該精舍內房間打通作為佛堂使
      用之款項計十萬元。
　　(2)於八十二年間，己○○因被人倒債而前至該精舍參拜請示，辰○○即藉機對己○○佯稱，要在佛前發願發心捐贈五十萬元來回向，始得所經營之生意興盛等
      語，致使己○○不疑有他，陷於錯誤，而交付台中三信、票號0000000
      號、面額五十萬元、八十一年九月二十一日期支票一紙。
　　(3)於八十三年間，己○○應事業不順遂，與夫妻失和，而前至該精舍請示，辰○○則藉機對己○○佯稱：其福報不足，夫妻之間存有業障，需由己○○在佛前
      發願，再以經由菩薩指示己○○需捐贈新建之道場一樓之大柱，以為福報等語
      ，致使己○○不疑有他，陷於錯誤，而交付華南商業銀行大里分行、面額六十
      萬元、八十三年五月二十四日期之支票一紙。
　　(4)於八十一年間，林惠捐因自認所經營事業較為順遂，前往該精舍摩拜時，辰○○則對己○○佯稱，係因菩薩之保佑才會事業順遂，所以要作功德、佈施、植
      福田，需由己○○繼續捐贈該精舍內之韋陀菩薩、伽籃菩薩一對，致使己○○
      不疑有他，陷於錯誤，而交付華南銀行大里分行、二十萬元、八十三年六月四
      日期之支票一紙。
　　(5)八十一年間，己○○因懷孕流產，辰○○則趁機對己○○佯稱：己○○之身後
      跟隨著兩個小男孩之陰霾，要己○○作功德給該二名小男孩之陰霾，始得消災
      解厄等語，而該精舍內適缺乏價格二十萬元之缽一個，需要己○○發心作該功
      德等語，致使己○○不疑有他，陷於錯誤，而交付華南銀行大里分行、面額分
      別為五萬元、十五萬元、八十三年七月二十一日、八十三年十一月十四日期之
      支票二紙，以供購買上開之缽使用。
　　(6)於八十二年間，己○○至該精舍禮佛參拜時，辰○○趁機對己○○佯稱，己○○之夫會有外遇、婚外情，會很嚴重，有可能導致夫妻分開。須作功德回向，
      該精舍二樓之天公爐，可由己○○發心，以消除上揭災厄等語，致使己○○不
      疑有他，誤信為真，而交付華南商業銀行、面額二十萬元、八十三年六月十日
      期之支票一紙，以供購買該精舍二樓之天公爐所用。
　　(7)八十四年間，己○○因其第三個兒子身體不適，八十五年間更曾至臺中市榮民
      總醫院住院等情，而至該精舍禮佛參拜請示，辰○○則趁機對己○○佯稱，己○○如要其子身體復元、夫妻和好、及其本人與第三個兒子均免於前揭所述之
      二名小男孩陰霾糾纏，需要發心作該精舍七樓藥師寶殿相關器物，供養該精舍
      七樓藥師寶殿、供製作該精舍七樓藥師寶殿之大柱、及點法輪常轉富貴吉祥燈
      、點法輪常轉萬事如意燈、正面萬佛、側面萬佛，共交付面額共一百零九萬五
      千五百元之支票十張。
　　(8)另於八十四年間，辰○○向己○○佯稱，其感應普薩說己○○之福報不夠，而
      彌勒菩薩是送財的，而己○○亦係作生意、作股票的，彌勒菩薩對己○○是最
      好的，且菩薩指點，要作六十五萬元之彌勒菩薩金身之功德等語，致使己○○
      不疑有他，誤信為真，而以分期付款方式，陸續交付台中市三信、票號000
      0000號、面額二十九萬元、八十四年一月十九日期；台中三信、票號00
      00000號、面額二萬七千元、八十四年三月八日期；台中三信、票號00
      00000號、面額一萬元、八十五年七月十五日期；台中三信、面額一萬七
      千元、八十六年五月二十四日之支票四紙，面額共三十四萬四千元給該精舍。
　　(9)八十六年二月間，己○○因臺中縣政府招標臺中縣大里市二期重劃區之土地問
      題，至上揭精舍禮佛請示，辰○○即趁機對己○○佯稱：可以前往投標，但要
      在佛前發願，如果標到土地要拿出二百萬元來做藥師寶殿，如此家中才會平安
      、第三個兒子也才會健康等語，己○○於八十六年三月二十五日開標後，標得
      其中一筆土地，而再至該精舍詢問何時得以出售他人時，辰○○則藉機對己○○佯稱，如果不交付前揭發願捐款，可能要等上一年以上之時間始有人購買等
      語，致使己○○不疑有他，誤信為真，且上開標得土地款項又係己○○向第三
      者借貸而來，利息負擔沉重，己○○乃於八十六年十一月二十四日匯入一百萬
      元至壬○○於臺中市三信商業銀行帳戶內，另交付大里市農會、票號分別為Ａ
      Ｃ0000000、ＡＣ0000000、ＡＣ0000000、ＡＣ000
      0000、ＡＣ0000000、ＡＣ0000000號，面額共四十八萬七
      千元之支票六紙。
二、案經乙○○、丑○○、寅○○、庚○○、己○○訴由台中市警察局第五分局、台
    中縣警察局清水分局報請臺灣臺中地方法院檢察署檢察官偵查起訴。
    理　　  由
一、訊據上訴人即被告辰○○、壬○○，均矢口否認有右揭詐欺犯行，於原審辯稱：
    寅○○固有捐贈第00000000、0000000、二一四八八七、000
    0000號支票、於八十三年十月六日匯款各二十萬元，另交付一百六十萬元給
    峰雲建設公司、八十三年十二月五日匯款三百萬元，交付0000000、00
    00000、00000000、0000000、0000000等支票，但
    均係寅○○、庚○○夫婦自由樂捐、發心幫助精舍、或係借款，並無詐欺情事，
    亦無收受其他現款。另己○○指稱，於七十九年間發心捐十萬元，並非事實，乙○○證稱，有捐十萬元給辰○○，其立場偏頗，豈能任己○○之證人。八十一年
    間，交付台中三信0000000號、五十萬支票，係自願捐款；八十三年間，
    己○○主動發心捐獻，自求福報，事過境遷，索回不成，竟指係詐欺。且台中市
    三光巷三十八之六號房屋，係八十四年八月一日才交屋，己○○所提普願精舍便
    箋上印製上開地址，絕非己○○所稱，八十二年間已印製之便箋。八十三年六月
    四日二十萬元支票，係己○○主動捐獻。八十三年七月二十一日、八十三年十一
    月十四日共二十萬元支票二紙，八十三年六月十日支票二十萬元。另己○○並非
    捐贈十張共一百零九萬五千五百元支票，而僅捐贈八張共九十一萬五千五百元，
    且係自由捐獻。己○○八十六年十一月二十四日固有匯款一百二十萬元（按匯款
    單金額為一百萬元，以一百萬元為正確），並有捐贈共四十八萬七千元支票款，
    但係發心捐贈。又丑○○於八十五年間，即向辰○○借款，並連續以陳富貴名義
    標取會款共一百多萬元，迄今未還。乙○○、丑○○並於八十四年五月、六月、
    九月、八十五年三月、八十七年九月共借款九十六萬零八百元，乙○○、丑○○
    陸續開支票還款五十二萬九千元，尚欠四十三萬一千八百元。被告壬○○、辰○○並無詐欺云云。於本院審理時，承認收受右開事實欄所載之捐款，惟辯稱係告
    訴人乙○○、丑○○、寅○○、庚○○、己○○等人自願奉獻，並無詐欺之事云
    云。
二、茲列舉被告辰○○、壬○○詐欺證據如下：
Ａ：乙○○、丑○○之部分：
(1)１、被害人丑○○九十年十一月五日之指述：「在新的精舍中，被告辰○○說的。
      正在蓋七樓結構體完成，只有我和被告辰○○在場，說藥師佛指點的，要我做
      佛像。錢在以現金分期付的，也有票付給被告辰○○。被告辰○○再交給壬○○。資料整理中。後來沒有蓋好。」（見本院上訴卷一第一八三頁）九十一年
      六月二十四日指稱：「辰○○依人性弱點，七樓藥師寶殿根本沒有要做，他有
      現金但說沒有錢可以做。」（本院上訴卷二第一四○頁）２、己○○九十年十
      一月五日證稱：「（剛那些話妳在場）有，辰○○說的，在舊精舍說的，說佛
      祖指示七樓要做藥師寶殿，藥師佛像要先作要給丑○○做。楊說沒有錢作，說
      有下願望多少就可以賺多少。我當時坐在旁邊距離四、五公尺。我不知道謝在
      寫什麼。」（見本院上訴卷一第一八五頁）。３、便箋影本乙紙、支票影本乙
      紙（見本院上訴卷二第十四、十五頁）。
(2)１、被害人丑○○九十年十一月五日指稱：「（求子息交付十一萬元？）在舊的精
      舍中，被告辰○○說的。錢在舊的新的精舍交的，以現金分期付的，也有票付
      的，給被告辰○○。有時壬○○也在。感謝狀燒掉了。」（見本院上訴卷一第
      一八四頁頁）。２、便箋影本乙紙、支票影本兩紙（見本院上訴卷二第十七、
      十八頁）。
(3)１、被害人丑○○於九十年十一月五日指稱：「（懷胎安胎交付錢，何人說？）結
      婚後我陸續去求子息，我問被告辰○○，如何做，他教我發願，懷孕要捐十五
      萬元，八十五年三月二十九日我發現懷孕，我要被告乙○○去領五萬元去謝菩
      薩，我另開十萬元支票去一樓交十五萬元給被告辰○○，被告乙○○不知道另
      十萬元支票，當時我和壬○○、辰○○、乙○○在場。當晚又流產，被告辰○○說，另要十四萬元作普巴金剛，八十五年四月說的，被告壬○○、被告辰○○都在場。後來被告辰○○又要我發願，每月點燈迴向給小孩，每月五千元，
      我點十二到十五盞燈，新舊精舍都有交一、二十萬元。」（見本院上訴卷一第
      一八六頁）。２、便箋影本乙紙、支票影本二紙（見本院卷二第二○、二一頁
      ）。
Ｂ、寅○○、庚○○之部分：
(1)１、被害人庚○○九十年十月廿二日之指述：「（化轉逆外情緣付壹佰萬元何人說
      的？）被告辰○○說佛主指點，只有我和他在場，在精舍內說的。（上訴一三
      四五卷一第一五七頁）答：部分現金是標會的，部分寅○○票付。票交被告壬○○，現金交被告辰○○。」（見本院上訴卷一第一五七頁）。２、便箋影本
      乙紙、支票影本乙紙（見本院上訴卷一第二七三、二七四頁）。
(2)１、被害人庚○○九十年十月廿二日之指述（見本院上訴卷一第一五八頁）。
  ２、便箋影本乙紙、支票影本乙紙（見本院上訴卷一第二七六、二七八頁）。
(3)１、被害人庚○○九十年十月廿二日之指述：「（捐匾額壹佰萬元何人說的？）被
      告辰○○在精舍說的，何時說的忘了。現金交被告辰○○，忘了是否有票，現
      金聯信領出來的。有些標會。他給我有收據。」（見本院上訴卷一第一五八頁
      ）。２、便箋影本乙紙、匯款單影本乙紙、支票影本二紙（見本院上訴卷一第
      二七九至二八三頁）。
(4)１、被害人庚○○九十年十月廿二日之指述：「（交付普願精舍壹佰六十萬元？）
      被告辰○○說的壹佰六十萬元，我開壹佰二十萬的票三張買房子的訂金，五十
      萬、五十萬、六十萬的票是被告寅○○的票。」（見本院上訴卷一第一五八頁
      ）「（何人領去？）被告壬○○。」（同上卷一第一五九頁）。２、支票影本
      三紙（本院上訴卷一第二八四至二八六頁）。
(5)１、被害人庚○○九十年十月廿二日之指述：「（捐贈道場四百四十八萬元？）有
      ，被告辰○○說的，分期二十萬、三十萬、十萬十萬給的，也有票付。有現金
      有支票付，付給被告壬○○、被告辰○○，都是我給的。我給他，他會給我便
      箋，後馬上要燒掉給佛主知道，之前也都是這麼做。」２、便箋影本四紙、匯
      款單影本乙紙、支票影本三紙、互助會單影本乙紙（見上訴卷一第二八七三至
      二九五頁）。
(6)１、被害人庚○○九十年十月廿二日之指述：「（捐贈精舍大柱壹佰萬元？）有，
      應該現金給的，被告謝碧玊說的。交給被告辰○○，錢標會帳戶領的。」（見
      本院上訴卷一第一五九頁）。２、便箋影本乙紙、支票影本二紙（見本院上訴
      卷一第二九六至二九八頁）。
(7)１、被害人庚○○九十年十月廿二日之指述：「（小孩考試順利交付二十二萬元及
      點燈等）有，為了小孩升學考試時間忘了，應該現金給的，交給被告辰○○，
      有收據燒了。」（見本院上訴卷一第一六一頁）。２、便箋影本三紙、支票影
      本二紙（見本院上訴卷一第三一九至三二三頁）。
Ｃ、己○○部分：
(1)１、被害人己○○九十年十一月五日之指述：「（有陰霾跟隨要捐贈十萬元？證據
      ）被告乙○○帶我去的，辰○○說的，在舊精舍說的，說我後面跟壹個人，我
      交給現金十萬元，我賣車收的訂金給辰○○。被告乙○○有看到。」（見本院
      上訴卷一第一八六頁）。２、證人乙○○於原審證稱，確有看到上開情事（見
      本院上訴卷一第一八六頁）。
(2)１、被害人己○○九十年十一月五日之指述：「（被人倒債，發願捐五十萬元生意
      才會好？）八十一年，辰○○說的，　在舊精舍說的，我開支票給他領去了。
      」（見本院上訴卷一第一八七頁）。２、支票影本乙紙（見本院上訴卷一第二
      四○頁）。
(3)１、被害人己○○九十年十一月五日之指述：「（夫妻不合要捐大柱交付壹佰萬元
      ？）八十三年搬精舍時，辰○○說的，我開支票陸拾萬、現金二十萬元和其他
      現金陸續給他現金沒有證據了。」（見本院上訴卷一第一八七頁）。２、便箋
      影本乙紙、支票影本乙紙（見本院上訴卷一第二四一頁、二四二頁）。
(4)１、被害人己○○九十年十一月五日之指述：「（要作伽藍菩薩捐二十萬元？）八
      十三年，辰○○說的，我開支票給他。」（見本院上訴卷一第一八七頁）。２
      、便箋影本乙紙、支票影本乙紙（見本院上訴卷一第二四三頁、二四四頁）。
(5)１、被害人己○○九十年十一月五日之指述：「（陰霾捐二十萬元？）八十三年新
      的精舍，辰○○說的，我開支票拾萬、現金十萬元給他現金沒有證據了。」（
      見本院上卷一第一八八頁）。２、支票影本二紙（見本院上訴卷一第二四五頁
      ）。
(6)１、被害人己○○九十年十一月五日之指述：「（捐二十萬元迴向婚外情？）在舊
      精舍時，辰○○說的，我開支票給他。只有我們二人在場。」（見本院上訴卷
      一第一○六頁）。２、便箋影本乙紙、支票影本乙紙（見本院上訴卷一第二四
      六頁、二四七頁）。
(7)１、被害人己○○九十年十一月五日之指述：「（三子身體不好何人說要捐？）在
      新精舍時，辰○○說的，我開支票、給現金陸續給他。共交二百五十萬元。」
      （上訴一三四五卷一第一八八頁）。２、便箋影本三紙、支票影本十紙（見本
      院上訴卷一第二四八頁至二五五頁）。
(8)１、被害人己○○九十年十一月五日之指述：「（八十四年間何人說福報不夠要做
      菩薩金身？）在新精舍時，辰○○說的。我開支票現金陸續給他。」（見本院
      上訴卷一第一八八頁）。２、便箋影本乙紙、支票影本四紙（見本院上訴卷一
      第二五六頁至二六○頁）。
(9)１、己○○之指述。２、便箋影本三紙、匯出匯款用紙影本乙紙、支票影本六紙（
      見本院上訴一三四五卷一第二六一頁至二六七頁）。
三、綜上證據，足認被告確有以須捐獻金錢，才能使家人平安、得子、事業順利、消
    災解厄，向被害人等詐得款項。又告訴人寅○○等五人經濟狀況均非富裕，即被
    告亦自稱，丑○○常向被告借款，寅○○亦曾向被告借錢，若被告等非以上開使
    人平安、得子、事業順利或消災解厄等情詐騙告訴人，告訴人等何以會陸續捐款
    ，且寅○○捐獻款達數百萬元，足證被告等二人之辯解，均係卸責之辭，不足採
    信，其等犯行均可認定。至證人辛○○、卯○○、戊○○、子○○、丁○○、癸○○於本院審理時雖均證稱，其等均係自願捐款，並不能為被告等有利之證據，
    併此敘明。
四、核被告壬○○、辰○○二人所為，係犯刑法第三百三十九條第一項之詐欺罪。被
    告等二人，對於犯罪行為，有意思之聯絡及行為之分擔，均為共同正犯，被告等
    先後多次詐欺行為，時間相接，犯罪構成要件相同，顯係基於概括之犯意，為連
    續犯，應以一罪論之，並加重其刑。原審以被告等二人罪證明確，予以論罪科刑
    ，原無不合，惟查後述五部分，犯罪不能證明（詳後述五部分），原判決誤認該
    部分亦成立詐欺罪，尚有未當，檢察官上訴意旨指原判決量刑太輕，又以普通詐
    欺罪起訴，未附具證據、理由，認被告等應成立常業詐欺罪，被告等二人上訴意
    旨否認犯罪，雖均為無理由，惟原判決既有上開可議之處，自屬不能維持，應由
    本院將原判決關於詐欺部分撤銷改判，爰審酌被告等犯罪之動機、目的、手段、
    犯後態度、所生之危害等一切情狀，各量處以有期徒刑一年六月。
五、公訴意旨另略以：１、乙○○、丑○○夫妻二人，因久年無子，於八十一年間，
    而至上揭精舍摩拜請示神明，壬○○、辰○○二人則對乙○○、丑○○二人佯稱
    ：其二人身上存有魔障、業障，若要家庭幸福與事業順利，即須發心作功德，且
    其二人命中無子，且會生三個女兒，如果要生個兒子，就要求菩薩轉因緣，要捐
    贈天公爐一個等語，致使其二人不疑有他，陷於錯誤，而交付現金二十萬元。２
    、於八十一年間，辰○○向丑○○佯稱，北方天王為送財的神祇，若要與乙○○
    事業順利，即須發心作北方天王之神像，致使丑○○不疑有他，誤信為真，而交
    付現金二十萬元。３、於八十二年間，新建之普願精舍會址有三片大門必需製作
    ，辰○○則向丑○○佯稱，該精舍大門如由丑○○發心完成，代表門面與面面俱
    到等，致使丑○○不疑有他，陷於錯誤，而交付五十萬元，以製作完成該精舍之
    三片鐵捲門大門。４、八十三年間，壬○○、辰○○二人一同至台中市○區○○
    路二段一五七巷十一號三樓之二乙○○、楊碧玉二人住處，對乙○○、丑○○二
    人佯稱，菩薩指點乙○○要發心製作價格一百萬元之富貴大柱一支，經乙○○、
    丑○○二人告知，已無資力可供捐贈時，其二人再對乙○○佯稱，菩薩指點乙○○有能力，要乙○○發願捐贈，一定會圓滿等語，致使乙○○、丑○○二人不疑
    有他，誤信為真，而陸續交付八十萬元。５、八十四年間，辰○○再對丑○○佯
    稱，其罪障、業障深重，要發大願始得消彌罪障與業障，及如願生子，該精舍四
    樓之八百萬元彌勒寶殿、及四十萬元之四大天，可由丑○○發心等語，致使丑○○不疑有他，陷於錯誤，而分別交付五千元、及一萬元。６、於八十四年至八十
    七年間，辰○○對丑○○佯稱：要家庭幸福、事業順利，需點萬佛燈贈萬佛，致
    使丑○○不疑有他，陷於錯誤，而交付五十萬元，點每盞一萬元之法輪長轉富貴
    吉祥燈五盞、交付十萬元，點每盞五千元之法輪長轉萬事如意燈二十盞、交付二
    十五萬元，捐贈每尊萬元之五萬佛正面五尊、交付九萬元，捐贈每尊三萬元之萬
    佛側面三尊，及自八十五年九月份起，至八十七年十二月份止，每月供養五千元
    計十三萬五千元，及韋陀、伽藍燈具三萬六千元。７、於八十六年十二月十八日
    ，庚○○至該精舍禮佛參拜時，辰○○即對庚○○佯稱：寅○○將會有生死之災
    ，若要起死回生，要發心供該精舍之佛前水晶大燈等語，致使庚○○、寅○○二
    人不疑有他，陷於錯誤，而以寅○○名義交付六十萬元、以其小孩名義捐贈二十
    萬元，計八十萬元。８、八十六年九月二十七日，寅○○至該精舍禮佛參拜時，
    辰○○向寅○○佯稱：其感應至菩薩指點寅○○會有官司之災，要寅○○發願作
    捐贈該精舍七樓藥師寶殿佛桌之功德，始得消災解厄，致使寅○○不疑有他，陷
    於錯誤，而交付一百萬元予該精舍，以供製作藥師寶殿佛桌使用，惟實際上該藥
    師寶殿之佛桌並未施作。９、八十五年間，上揭普願精舍辦理法會後，共供奉藥
    師佛像二十一尊，辰○○即對己○○佯稱該藥師佛像法力高強，且經由藥師佛菩
    薩指示己○○需供養其中一尊等語，致使己○○不疑有他，陷於錯誤，而交付十
    萬元以請回上揭藥師佛像一尊回家供養。１０、上開有罪部分之事實，超過上開事
    實欄之詐欺金額，因認被告辰○○、壬○○尚有涉有詐欺犯嫌云云。但被告辰○○、壬○○均否認有收受上開款項，而被害人僅供指稱被告辰○○、壬○○有收
    受款項，及提出便箋為證。並無證據證明辰○○、壬○○有收受上開款項，是被
    告辰○○、壬○○此部分犯罪不能證明。另原審法院認辰○○於八十三年間，在
    普願精舍向丙○○騙稱：要發心認捐，即可順利懷孕生產，致使丙○○陷於錯誤
    ，於懷第一胎時，交付約一百萬元，認被告辰○○、壬○○有此部分詐欺犯行。
    但被告辰○○、壬○○否認有收受丙○○款項，而丙○○所提之證據，又不足以
    證明有交付款項，本院亦查無證據，可以證明，不能認辰○○、壬○○有此部分
    詐欺犯行，因與前述有罪部分，公訴人認係連續犯之裁判上一罪關係，依法不另
    為無罪之諭知。
據上論斷，應依刑事訴訟法第三百六十九條第一項前段、第三百六十四條、第二百九
十九條第一項前段，刑法第二十八條、第五十六條、第三百三十九條第一項，罰金罰
鍰提高標準條例第一條，判決如主文。
本案經檢察官甲○○到庭執行職務。
中      華      民      國　  　九十三   年       四      月    十四　  日
                                    臺灣高等法院臺中分院刑事第十一庭
                                            審判長法　官  李  璋  鵬
                                                  法　官  蕭　錦　鍾
                                                  法　官　胡　森　田
右正本證明與原本無異。
被告不得上訴。
檢察官得上訴。
如不服本判決應於收受送達後十日內向本院提出上訴書狀，其未敘述上訴之理由者並
得於提起上訴後十日內向本院補提理由書（均須按他造當事人之人數附繕本）。
                                                  書記官  林　振　甫
中      華      民      國　  　九十三   年       四      月    十六　  日
                                                                        Ｒ
